【裁判字號】    97,易,1404
【裁判日期】    971107
【裁判案由】    傷害
【裁判全文】
臺灣臺南地方法院刑事判決              97年度易字第1404號
公  訴  人  臺灣臺南地方法院檢察署檢察官
被      告  己○○
上列被告因傷害案件，經檢察官提起公訴（97年度偵緝字第872
號），本院判決如下：
    主  文
己○○傷害人之身體，處拘役肆拾伍日，如易科罰金，以新臺幣
壹仟元折算壹日；又傷害人之身體，處拘役伍拾日，如易科罰金
，以新臺幣壹仟元折算壹日。應執行拘役捌拾伍日，如易科罰金
，以新臺幣壹仟元折算壹日。
    事  實
一、己○○與丙○○互有認識，己○○於民國（下同）96年10月
    29日中午12時30分餘許，在友人甲○○位於臺南縣永康市○○路61巷21號住處內，因追求丙○○之房東戊○○未果，而
    對丙○○吃醋，竟基於傷害人身體之故意，徒手毆打丙○○
    頭部，推倒丙○○，並騎壓在丙○○身上，致丙○○受有胸
    部挫傷及肢體多處擦挫傷之傷害。嗣己○○於96年12月24日
    （起訴書誤為96年12月31日）中午12時30分餘許，在上開處
    所內，因細故與戊○○發生口角，經在場之丙○○出面阻止
    ，竟復基於傷害人身體之故意，徒手毆打丙○○頭部，並推
    倒丙○○撞及牆壁，致丙○○受有右側鼻子及後枕頭皮處撕
    裂傷之傷害。
二、案經丙○○訴由臺南縣警察局永康分局報請臺灣臺南地方法
    院檢察署檢察官偵查起訴。
    理  由
壹、證據能力部分：按「被告以外之人於審判外之陳述，雖不符
    前四條之規定，而經當事人於審判程序同意作為證據，法院
    審酌該言詞陳述或書面陳述作成時之情況，認為適當者，亦
    得為證據。當事人、代理人或辯護人於法院調查證據時，知
    有第159條第1項不得為證據之情形，而未於言詞辯論終結前
    聲明異議者，視為有前項之同意。」刑事訴訟法第159條之5
    定有明文。查告訴人丙○○及證人戊○○於警詢及檢察事務
    官調查時之陳訴，雖為審判外之陳述，不得為證據，但被告
    未於言詞辯論終結前聲明異議，依上開規定，視為同意作為
    證據，且本院認告訴人及證人戊○○於該等陳述時，並無出
    於不正方法，情況適當，自得為證據。又被告於審理中業已
    捨棄傳喚證人乙○○到庭作證（見本院卷第49-50頁），附
    為說明。
貳、實體部分：
一、訊據被告己○○固承認其於上開2次時、地，與告訴人丙○○發生爭執之情無訛，惟矢口否認涉及傷害犯行，辯稱：96
    年10月29日中午那次，是我在打牌，告訴人不知為何叫我出
    來單挑，先打我，並踢我大腿，我才把他推開，因為他拉我
    的衣服不放，他倒下去後，我也跟著倒下去，我就打他2下
    耳光，然後我就離開了；96年12月24日中午那次，是我勸證
    人戊○○不要跟證人乙○○吵架，然後戊○○就一直罵，拉
    我的頭髮，我就捏住戊○○的手，叫戊○○停止，這時告訴
    人就用左手掐住我的脖子，右手一直打我的臉及鼻子，打我
    十幾分鐘，打到我受不了，我才把告訴人推倒在旁邊的床上
    ，因為告訴人的手勾住我脖子不放，我也倒在床上，那時我
    有用身體頂告訴人，告訴人撞到床舖的支架及牆壁，他的頭
    的後枕部有受傷，之後我就用手將告訴人推開，證人甲○○
    也來拉我們，勸我回去，然後我就先走了，我的臉部及鼻部
    也有多處挫傷及血腫云云（見本院卷第68-72頁）。經查：
  (一)上開2次傷害事實，業據證人即告訴人丙○○於警詢、檢察
    事務官調查時及審理中以證人身分證述綦詳（見警卷第3-7
    頁，核交字卷第5-6頁，本院卷第21-23頁），且證人戊○○
    於警詢、檢察事務官調查時及於審理中亦結證稱：被告確有
    本件2次傷害告訴人之行為無誤（見警卷第8-10頁，核交字
    卷第6頁，本院卷第23-25頁），又證人甲○○於審理中亦結
    證稱：我知道被告與告訴人於96年間，在我家即上開地址有
    發生1次打架事件，那時我們（我、證人乙○○、有位裴姓
    先生及戊○○的媽媽四人）在打牌，還有人在看牌，證人庚○○也在看牌，不曉得被告與告訴人為什麼打起來，我只看
    到他們打起來，打到我的床舖上，被告將告訴人壓在床舖上
    ，兩人臉上都已有傷，二人拉扯了十幾分鐘，我有去拉他們
    ，但拉不動，那時有人先離開，庚○○及乙○○還在那裡，
    之後不曉得怎樣拉扯就停了，被告與告訴人的臉上及鼻子都
    有受傷，他們跑到外面，就走了，整個過程中我沒看到被告
    或告訴人拿酒瓶，證人戊○○的媽媽是被告的乾媽等語在卷
    （見本院卷第50-61頁），證人庚○○於審理中亦結證稱：
    我看到被告與告訴人於96年間，在甲○○家中發生第1次打
    架、爭執的情形，被告與告訴人好像是為了戊○○，爭風吃
    醋而打起來，那天我看到的時候，被告與告訴人已經打在一
    起，扭在一起，二個抱著纏鬥得緊緊的，扭打了好幾分鐘，
    扭打間告訴人順勢有倒下去，被告也倒下，被告壓在告訴人
    身上，我不知道是何人先出手，但二人都是空手，後來我叫
    被告趕快離開這邊，不要再打了，我說告訴人年紀已大，不
    值得跟他爭執，被告就停手，但告訴人一直抓著被告的衣服
    不放手，我看到告訴人受皮肉傷，被告也被拉傷、扯傷，二
    人的傷勢差不多等語在卷（見本院卷第61-68頁）；再者，
    告訴人因被告上開2次攻擊行為，致分別受有「胸部挫傷及
    肢體多處擦挫傷」、「右側鼻子及後枕頭皮處撕裂傷」等傷
    害之事實，有行政院國軍退除役官兵輔導委員會永康榮民醫
    院診斷證明書2紙在卷可稽（見警卷第11、12頁），依該2紙
    診斷書所載告訴人先後受傷之部位，亦與告訴人、戊○○、
    甲○○或庚○○之上開所證一致，傷勢吻合；況被告於偵查
    中業已自承：96年10月29日中午那次是告訴人先打我，我才
    用手打他臉部，打三、四下，第二次是我在甲○○房間，跟
    甲○○講話，告訴人就過來打我，我推開他，並用手打他的
    臉部跟頭部，是他自己頭去撞到床，我承認我為了保護我自
    己，有打告訴人等語明確（見偵緝卷第21-22頁）。故被告
    先後2次出手攻擊告訴人致受傷之事實，堪認為真正。另本
    件第2次傷害之日期為96年12月24日，此觀之警卷第12頁所
    附之診斷證明書1紙記載之日期即明，附予說明。
  (二)按正當防衛必須對於現在不法之侵害始得為之，侵害業已過
    去，即無正當防衛可言。至彼此互毆，又必以一方初無傷人
    之行為，因排除對方不法之侵害而加以還擊，始得以正當防
    衛論。故侵害已過去後之報復行為，與無從分別何方為不法
    侵害之互毆行為，均不得主張防衛權（最高法院30年度上字
    第1040號判例參照）。又互毆係屬多數動作構成單純一罪而
    互為攻擊之傷害行為，縱令一方先行出手，而還擊之一方在
    客觀上苟非單純對於現在不法之侵害為必要排除之反擊行為
    ，因其本即有傷害之犯意存在，則對其互為攻擊之還手反擊
    行為，自無主張正當防衛權之餘地。查被告與告訴人於上開
    2次時、地，均係互相發生拉扯、扭打，業據證人甲○○、
    庚○○證述在卷，已見前述，徵諸告訴人於第1次扭打，遭
    被告推倒壓住，受有胸部挫傷及肢體多處擦挫傷之傷害，告
    訴人於第2次扭打，亦遭推倒壓住受有右側鼻子及後枕頭皮
    處撕裂傷之傷害，且被告於偵查中亦自承2次出手毆打告訴
    人，雖被告於第2次扭打亦受有臉部、鼻多處挫傷及血腫（5
    公分）之傷（參見偵緝卷第23頁所附成大崑山骨外科診所診
    斷證明書1紙），惟仍足認被告2次行為均非單純格擋排除對
    方徒手攻擊之必要防衛動作，而係出手為攻擊、傷害對方，
    分別造成告訴人受有如事實欄所示2次傷害，被告有2次傷害
    之犯意甚明，依上開說明，被告自不能主張係正當防衛。至
    於證人庚○○於審理中另結證稱：被告與告訴人發生第2次
    爭執時，本來是戊○○跟乙○○在爭吵，被告上前阻止並拉
    開2人，後來就變成戊○○跟被告在拉扯，那時告訴人在一
    旁就從被告的背後，用左手勾住被告頸部，以右手往被告的
    鼻樑、臉上捶了約一、二十拳，我只看到這些就離開現場，
    沒有看到後面的情形等語（見本院卷第66-68頁），僅係本
    件第2次扭打之部分過程，尤其庚○○並未見到被告出手毆
    打告訴人之部分，尚難執此認為被告第2次所為乃出於正當
    防衛。末者，告訴人於警詢及檢察事務官調查時，雖指述被
    告2次傷害分別使用「裝水的保特瓶」、「酒瓶」為之云云
    ，惟此經被告否認在卷，且其餘證人均未為該等證述，又憑
    被告所受上開傷勢，亦無法認係遭人持「裝水的保特瓶」或
    「酒瓶」攻擊所致，依罪疑有利於被告之法則，無法認為被
    告執持該等物品傷害告訴人，併為說明。
  (三)綜上，被告上開所辯顯係卸責之詞，不足採信，而被告2 次
    傷害告訴人之行為，事證明確，洵可認定，應依法論科。
二、核被告己○○所為，係2次犯刑法第277條第1項之普通傷害
    罪。又被告上開2次犯行，犯意個別，時間相隔約2個月，為
    數罪，應分論併罰。爰審酌被告僅因細故即為上開2次攻擊
    行為，造成告訴人受有傷害，告訴人年紀甚大，被告於審理
    中否認犯罪，未予賠償，暨被告犯罪之動機、目的、手段、
    智識程度及生活狀況等一切情狀，量處如主文所示之刑，並
    諭知易科罰金之折算標準，以資懲戒。
據上論斷，應依刑事訴訟法第284條之1、第299條第1項前段，刑
法第277條第1項、第41條第1項前段、第51條第6款，刑法施行法
第1條之1第1項、第2項前段，判決如主文。
本案經檢察官丁○○到庭執行職務
中    華    民    國    97    年    11    月    7     日
                    刑事第十庭  法  官   盧鳳田
以上正本證明與原本無異。
如不服本判決應於收受本判決後10日內向本院提出上訴書狀，並
應敘述具體理由。如未敘述上訴理由者，應於上訴期間屆滿後20
日內向本院補提理由書狀（均須按他造當事人之人數附繕本）「
切勿逕送上級法院」。
                                書記官   吳姁穗
中    華    民    國    97    年    11    月    7     日
附錄本案論罪科刑法條全文
刑法第277條：
傷害人之身體或健康者，處3年以下有期徒刑、拘役或1千元以下
罰金。
犯前項之罪因而致人於死者，處無期徒刑或7年以上有期徒刑；
致重傷者，處3年以上10年以下有期徒刑。


司法院資訊處製作；財團法人民間司法改革基金會備份。
